臺灣高等法院臺中分院民事判決　九十一年度上易字第三五五號
　　　上　訴　人　甲○○
　　　被　上訴人　丙○○
　　　　　　　　　斐金雪
右當事人間請求損害賠償事件，上訴人對於中華民國九十一年六月十二日臺灣台中地
方法院九十一年度訴字第三四六號第一審判決提起上訴，本院判決如左：
    主    文
原判決關於駁回上訴人後項之訴及訴訟費用之裁判（除未上訴部分外）廢棄。
右廢棄部分，被上訴人應再連帶給付上訴人新台幣玖佰柒拾貳元及自民國九十年十月
二十日起至清償日止，按年息百分之五計算之利息。
其餘上訴駁回。
第一、二審訴訟費用（除未上訴部分外）由上訴人負擔三十二分之二十一，餘由被上
訴人連帶負擔。
    事    實
甲、上訴人方面：
一、聲明：求為判決：
（一）原判決關於駁回上訴人後項之訴部分及該部分假執行之聲請暨訴訟費用之裁判
      （除未上訴部分外）廢棄。
（二）右廢棄部分，被上訴人應再給付上訴人新台幣（下同）二十萬元及自起訴狀繕
      本送達翌日起至清償日止，按年息百分之五計算之利息。
二、陳述：除與原判決所載相同部分予以引用外，補述略稱：
（一）醫藥費之數額，上訴人絕無重複計算。
（二）關於車資部分：上訴人遭被上訴人毆打頭、臉、嘴大量流血，讓上訴人精神受
      極大打擊，精神已臨崩潰，所以每次門診都由兄長張清旺以計程車載至醫院看
      診，共十四次，僅賠償一次車資五百元，顯不合理。如搭公車就診從上訴人住
      宅附近坐公車到車站十八元，再從車站轉車才能到中國醫藥學院或到慈濟中醫
      也是十八元，就診十四次來回共二十八次，合計一千零八元。
（三）工作補償損失部分：上訴人受被上訴人等毆打受傷，臉部及牙齒腫脹，看診達
      十四次，近二十六天無法工作，一審判決卻無任何補償，顯不合理。
（四）關於精神慰撫金部分：上訴人原為重度殘障人，被上訴人等手段兇殘，目無法
      紀之行為，在上訴人住宅門前，當著上訴人母親之面前毆打上訴人，此種囂張
      程度讓人難以置信，上訴人每當看到母親靈位，精神幾近崩潰，上訴人至今精
      神還無法恢復，痛苦難以形容，更遑論正常工作，精神慰撫金實過少，況且被
      上訴人至今毫無悔意，經常在上訴人家門前叫罵及威脅替上訴人出庭作證的鄰
      居賴蘇森香女士，可惡至極，被上訴人猶如流氓自居，里內至少有三位以上被
      其毆打過，都敢怒不敢言，懇請鈞院能瞭解上訴人之心裡痛苦，提高精神慰撫
      金賠償，以遏止被上訴人囂張、無法無天之行徑。
（五）被上訴人等是從事越南新娘仲介及裝潢包工，絕對不可能每月只收入一萬餘元
      。被上訴人辯稱其毫無財產是謊言，被上訴人丙○○在戶籍地台中市○區○○
      路二六巷二四弄十二號有興建二層樓房屋（但未辦理保存登記），裝潢如皇宮
      也有日本和室隔間，其房屋基地是其父親多年前所遺留之市區○地○○○路旁
      ）面積約五十坪，顯被上訴人所言不實在。另被上訴人現除有二部機車外，還
      有輛福特豪華轎車，如新車購買需五十萬以上。
（六）被上訴人等暴行，不只對上訴人而已，也向振興路池先生借錢不還，還在半路
      攔截當眾毆打池太太，池太太家人只有哭，懼怕不敢報案。另被上訴人也向太
      平市建材行叫一批裝潢材料，也賴帳，鄰居謝秋文也被被上訴人丙○○毆打過
      ，都害怕不敢報案，可說受害者眾多。
（七）上訴人名下有坐落台中市○區○○路二十四之一號房屋一棟及該屋之基地即坐
      落台中市○區○○○段００二八之０三０六地號土地一筆。被上訴人丙○○之
      父親賴樹枝遺留有坐落台中市○區○○段０三五二地號土地面積九六一平方公
      尺應有部分一二三四八分之一九一０及同段三五二之一地號面積六八平方公尺
      應有部分一二三四八分之一九一０。
三、證據：除引用原審立證方法外，補提：台中市○區○○段三五二地號及三五二之
    一地號土地登記謄本各一件、台中汽車客運股份有限公司購票證明二紙、台中市
    ○區○○路二四之一號房屋稅及地價稅繳款書影本各一件為證。
乙、被上訴人方面：被上訴人丙○○、乙○○均未於言詞辯論期日到場，據其於準備
    程序所提書狀所為聲明、陳述如左：
一、聲明：求為判決：
（一）上訴駁回。
（二）如受不利之判決，願供擔保，請准免予假執行。
二、陳述：除與原判決所載相同部分予以引用外，補述略稱：
（一）就上訴人請求精神慰撫金部分：被上訴人丙○○因經濟不景氣，工作不好找，
      四處作臨時工，每月所得僅一萬多元，而被上訴人斐金雪係外籍新娘，無法在
      外工作，被上訴人又須撫養二幼子，被上訴人二人名下沒有不動產，家裡每月
      僅靠丙○○一萬多元之薪津度日，已是捉襟見絀，而上訴人有兩棟房屋出租，
      又身兼代書及工廠技工，生活條件實是優渥，故請鈞院斟酌二造之社會地位、
      身分、經濟能力，作一適當之判斷。
（二）就工作補償損失部分：上訴人與被上訴人充其量僅是互相拉扯，而受輕傷，自
      不影響其工作能力，自無所謂勞動能力之損失，況且，上訴人之所以沒有模具
      工之收入，係因經濟不景氣，該工廠縮編財源所致，與被上訴人之行為，應無
      相當因果關係。
（三）就車資部分：計程車資即七千元部分，應與被上訴人之侵權行為無因果關係，
      此部分之請求，應無理由。
丙、本院依職權向臺灣台中地方法院檢察署調閱九十年度偵字第一一七三四號丙○○
    詐欺等案卷十一宗。
    理    由
一、本件被上訴人丙○○、乙○○經合法通知，均未於言詞辯論期日到場，核無民事
    訴訟法第三百八十六條所列各款情形，爰依上訴人之聲請，由其一造辯論而為判
    決。
二、上訴人起訴主張：被上訴人丙○○、乙○○係夫妻，曾介紹上訴人甲○○迎娶越
    南新娘，上訴人欲向被上訴人討回禮金，雙方屢生嫌隙，民國（以下同）八十九
    年八月二十日下午六時許，上訴人委請被上訴人丙○○之姊姊賴林寶珠轉請被上
    訴人丙○○前往上訴人住處解決，被上訴人丙○○、乙○○夫妻至台中市○區○
    ○路二十四之一號上訴人住宅前，不願進入上訴人屋內商談，上訴人先與被上訴
    人丙○○在上訴人住處前馬路發生爭執，被上訴人丙○○遂基於普通傷害人身體
    之犯意，出手毆打上訴人，被上訴人乙○○見狀，亦基於與被上訴人丙○○共同
    傷害上訴人之犯意聯絡，參與毆打行為，致上訴人受有牙齦撕裂傷、牙齒外力傷
    害、伴隨部分破裂和半脫、左臉頰紅色瘀青八公分乘以六公分、左耳廓後紅色瘀
    青三公分乘以一公分、右耳廓後紅色瘀青零點六公分乘以零點二公分之傷害。上
    訴人受傷後，二十六天無法工作，受有工作損失六萬五千元、受傷後至醫院醫治
    ，支出醫療費用二萬六千零四十四元，為就醫搭乘計程車，支出七千元，被毆受
    傷，精神上感受痛苦，請求賠償精神慰撫金一百萬元，合計一百一十萬三千八百
    四十四元，被上訴人丙○○、乙○○共同不法侵害上訴人之權利，應連帶賠償上
    訴人上述損害，爰本於侵權行為損害賠償之法律關係，求為判命被上訴人連帶給
    付一百一十萬三千八百四十四元及自起訴狀繕本送達翌日起至清償日止按年息百
    分之五計付之利息，並宣告附條件假執行之判決（原審判命被上訴人應連帶給付
    上訴人十一萬三千九百七十二元本息，駁回上訴人其餘之請求，上訴人僅就敗訴
    部分中之二十萬元本息部分提起上訴）。
三、被上訴人丙○○、乙○○均僅承認於前述時地與上訴人互相拉扯，否認毆傷上訴
    人，並均辯以：上訴人請求賠償之計程車車資，與被上訴人侵權行為無因果關係
    ；被上訴人丙○○國中畢業，四處打零工收入不穩定，每月所得僅一萬多元，另
    被上訴人乙○○為越南人，係屬外籍，不能在台謀職，被上訴人等又須扶養二幼
    子，並無不動產，經濟狀況不佳，而上訴人有兩棟房屋出租，又身兼代書及工廠
    技工，生活條件優渥，以兩造之社會地位、身分、經濟能力觀之，上訴人請求精
    神慰撫金一百萬元，顯然過高；又上訴人僅係與被上訴人互相抓扯，而受輕傷，
    並不影響工作能力，上訴人顯無工作能力之損失，又現今經濟不景氣，工作難找
    ，上訴人謂其每日有二千五百元收入顯屬無據等語。被上訴人乙○○另辯稱伊當
    天係遭受上訴人以嘴咬住手指頭後，迅速將手縮回，但未毆打上訴人等語。
四、上訴人主張：被上訴人丙○○、乙○○係夫妻，曾介紹上訴人迎娶越南新娘，上
    訴人欲向被上訴人討回禮金，雙方屢生嫌隙，八十九年八月二十日下午六時許，
    上訴人委請被上訴人丙○○之姊姊賴林寶珠轉請被上訴人丙○○前往上訴人住處
    解決，被上訴人丙○○、乙○○夫妻至台中市○區○○路二十四之一號上訴人住
    宅前，被上訴人丙○○與上訴人發生爭執之事實，為被上訴人丙○○、乙○○所
    不爭。上訴人主張伊於前述地，為被上訴人丙○○、乙○○二人共同毆傷之情，
    業據證人陳德芳、江得來、賴蘇森香於丙○○等傷害案件檢察官偵訊及原審刑事
    法院審理期間均證稱：有見到被上訴人丙○○、乙○○夫婦二人與上訴人拉扯，
    之後見到被上訴人乙○○手指流血，上訴人嘴部流血等語，有各該筆錄附於上開
    刑事案件可按〔見調閱之台灣台中地方法院檢察署（以下稱台中地檢署）八十九
    年他字第六０一號丙○○、乙○○詐欺等案件卷宗第一０二、一０三頁、原審九
    十年易字第二九七八號丙○○、乙○○傷害案件卷第三十三至三十七頁〕，復有
    行政院衛生署台中醫院及財團法人私立中國醫藥學院附設醫院所出具之診斷證明
    書二紙附卷可稽〔見調閱之台中地檢署八十九年發查字第九０一號卷第七、八頁
    〕稽。而觀上開行政院衛生署台中醫院所出具之診斷書載明上訴人之左臉頰有紅
    色瘀青八公分乘以六公分、左耳廓後有紅色瘀青三公分乘以一公分、右耳廓後有
    紅色瘀青零點六公分乘以零點二公分，多集中於被告臉部；財團法人私立中國醫
    藥學院附設醫院所出具之診斷書則記載：「因外力撞擊後，牙齒、左上正中門牙
    鬆動，且部破裂，牙齦撕裂，Ｘ光片顯示左上正中門牙脫位、經複合樹脂加鋼線
    固定二週，再回診追蹤治療」等情，而牙齒乃人體相當堅硬之部位，上訴人於與
    被上訴人丙○○、乙○○夫婦拉扯後，竟然連牙齦亦遭撕裂、門牙鬆動脫位且局
    部破裂，顯見上訴人係遭受外力撞擊緣故，絕非如被上訴人乙○○所辯伊僅於遭
    上訴人以嘴咬住手指頭後，迅速取出之舉動所得以造成，是被上訴人均辯稱：該
    傷勢非伊等所造成乙節顯無可採。又被上訴人丙○○、斐金雪上述行為所涉傷害
    罪，經台中地檢署偵查結果，以九十年偵字第一一七三四號提起公訴，原審刑事
    法院及本院刑事法院分別以九十年度易字第二九七八號、九十一年度上易字第二
    四五號判處罪刑確定，有本院依職權調閱之台中地檢署九十年度偵字第一一七三
    四號、原審九十年度易字第二九七八號、本院九十一年度上易字第二四五號丙○
    ○、斐金雪傷害案件卷宗可據，是上訴人主張被上訴人丙○○、斐金雪二人於上
    開時地共同毆打伊，使伊受有前述傷情，即堪信為真實。
五、按因故意或過失不法侵害他人之權利者，負損害賠償責任；又數人共同不法侵害
    他人之權利者，連帶負損害賠償責任。民法第一百八十四條第一項前段、第一百
    八十五條第一項前段分別定有明文。被上訴人二人共同毆傷上訴人，上訴人依據
    上開規定，請求被上訴人連帶負侵權行為損害賠償責任，洵屬有據。再按不法侵
    害他人之身體或健康者，對於被害人因此喪失或減少勞動能力，或增加生活上之
    需要時，應負損害賠償責任；又不法侵害他人之身體、健康、名譽、自由、信用
    、隱私、貞操，或不法侵害其他人格法益而情節重大者，被害人雖非財產上之損
    害，亦得請求賠償相當之金額，民法第一百九十三條第一項、第一百九十五條第
    一項分別定有明文。又加害人負賠償責任，以相當金額為限，而所謂「相當」自
    應以實際加害情形與其名譽影響是否重大，及被害者之身分地位與加害人經濟狀
    況等關係定之（最高法院四十七年台上字第一二二一號判例參照）。茲就上訴人
    各項請求，分別審酌如下：
（一）醫療費用部分：
      上訴人主張伊受傷就醫，自八十九年八月二十日起至同年十二月三十日止，共
      支出醫藥費二萬六千零四十四元，提出行政院衛生署臺中醫院診斷證明書、收
      據、中國醫藥學院附設醫院診斷證明書、收據、醫療費用明細表（均為影本）
      各一張、慈濟中醫聯合診所費用明細及收據影本六紙等為證，並於原審陳稱伊
      所提之中國醫藥學院附設醫院八十九年十二月三十日收據所載之八百三十元醫
      藥費不予請求；被上訴人對上開文件之真正均不爭執。依上開收據所示，上訴
      人就醫之費用分別為：
  １．八十九年八月二十日至行政院衛生署台中醫院就診部分，計二百九十元。
  ２．至中國醫藥學院附設醫院就診部分，計有八十九年八月二十日掛號費一百七十
      元、同日醫藥費一千二百零八元、同年九月二十八日共一千三百二十六元、十
      一月三日共八百三十元、十一月十五日共一千六百七十六元、十一月二十九日
      共二千零八十六元、十二月六日共二千零八十六元、十二月十三日共一千二百
      八十元，合計一萬零六百六十二元。
  ３、至慈濟中醫診所就診部分，計有八十九年十一月十五日四百二十元、十一月二
      十二日四百二十元、十一月二十九日計四百二十元、十二月六日計四百二十元
      、十二月十三日計四百二十元、十二月二十一日計四百二十元，合計二千五百
      二十元。
　　　總計上訴人支出之醫藥費用為：一萬三千四百七十二元（290＋10662＋2520＝
　　　13472）。被上訴人對於上訴人請求之醫藥費部分不爭執，惟上訴人起訴主張
　　　其醫藥費用支出二萬六千零四十四元云云，其中中國醫藥學院附設醫院部分，
　　　第一張收據八十九年八月二十日之部分負擔四百二十元（見原審附民卷第十頁
　　　），與另紙費用明細表（同卷第十一頁）重複計算，另費用明細表中，就診七
　　　次（另一次八十九年十二月三十日部分上訴人陳明不予請求）之費用明細，上
　　　訴人顯然皆重複計算，均有不合。上訴人此部分之請求，在上開一萬三千四百
　　　七十二元範圍內為有理由，其逾此部分之請求，則屬無據。
（二）計程車資部分：
      上訴人起訴請求被上訴人給付計程車資七千元，固據提出證人即計程車司機張
      清旺出具之證明書乙紙為證，並經證人張清旺到庭證稱：至中國醫藥學院附設
      醫院來回八次，及慈濟中醫六次，自十甲路上訴人家中，一次約二百元，加上
      等候及來回一次算五百元等語（見原審卷第五十四頁）。經查：上訴人至中國
      醫藥學院附設醫院、慈濟中醫診所門診分別為八次、六次，此有前開醫院收據
      等在卷載明可稽，而上訴人家住台中市○區○○路二四之一號，其就醫之中國
　　　醫藥學院附設醫院、慈濟中醫診所分別在學士路、五權路附近，兩者距離不近
　　　，往返單趟含等候車資五百元，衡情原屬相當，上訴人主張支出計程車資事實
　　　，堪信為真正。惟查：上訴人所受傷勢為牙齦撕裂傷、牙齒外力傷害、伴隨部
　　　分破裂和半脫位、左臉頰紅色瘀青八公分乘以六公分、左耳廓後紅色瘀青三公
　　　分乘以一公分、右耳廓後紅色瘀青零點六公分乘以零點二公分，此有上訴人提
　　　出前開診斷證明書二紙在卷可憑；另經本院依職權函向中國醫藥學院附設醫院
　　　查詢被上訴人傷勢及復原情形，經該院函覆稱：「病患甲○○於八十九年八月
　　　二十日因外傷掛急診，轉至牙科部作治療，經口腔檢查，發現左上正中門牙鬆
　　　動，且有部份齒質破裂，牙齦有撕裂傷，Ｘ光片顯示左上正中門牙半脫位，經
      複合樹脂加鋼線將牙齒固位，建議病人繼續於門診追蹤治療。病人於八十九年
      九月二十八日回診發現左上正中門牙的牙髓壞死，施以根管治療，同時拆除固
      位鋼線，病人於十月二日、十月六日、十月十三日、十月二十日繼續根管治療
      ，及完成根管充填，十二月十三日將左上正中門牙舌側根管治療後的窩洞，以
      樹脂充填，就以口腔受傷部分而言，初期可能稍微影響講話的清楚，之後應無
      影響」等語，有該院九十年四月八日院歷字第九一０四０九五０號函及附件用
      箋附卷可稽（原審卷第三十九、四十頁）。按上訴人所受傷勢均為牙齒部位及
      臉頰瘀青，與四肢各部位機能中自行駕駛車輛或乘坐公車能力顯不生影響，除
      其受侵權行為即八十九年八月二十日當天晚上，因受傷掛急診有乘坐計程車之
      必要外，其餘歷次門診，即無非搭乘計程車不可之必要，惟上訴人至中國醫藥
      學院附設醫院、慈濟中醫診所門診分別為八次、六次，已如上述，其各次就診
      所支出之車費當屬醫療所必需支出，除受傷當天前往醫院急診所搭乘之計程車
      費五百元得請求賠償外，其餘各趟就醫而支出之交通費，應以公眾交通工具之
      車資計算其損害數額，自上訴人住處即台中市○區○○路二十四之一號至上述
      兩家醫院均無法單趟直達，均需先搭公車至車站，再由車站轉往各該醫院，已
      據上訴人陳明，並提出購票證明二張附卷可據（本院卷第四十七頁），其各趟
      單價均為三十六元（即每段十八元，兩段共三十六元），上訴人就醫十四次即
      由住處至醫院往返共二十八次，扣除第一次急診後，尚有二十七次，每次三十
      六元，合計九百七十二元，是上訴人得請求之車費數額為一千四百七十二元（
　　　972＋500＝1472）。
（三）非財產上損害（即精神慰藉金）部分：上訴人遭被上訴人共同毆打，受有上述
      傷情，精神上感受痛苦，且上訴人原為上肢傷殘者，有殘障手冊可據，遭被上
      訴人毆打，心靈創傷尤甚於常人，其請求非財產上之損害，自屬有據。上訴人
      學歷為樹德工專畢業，任職土地專業代理人及兼職模具設計師，名下有坐落台
      中市○區○○路二十四之一號房屋一棟及該屋之基地即坐落台中市○區○○○
      段００二八之０三０六地號土地一筆。被上訴人丙○○之學歷為國中畢業，任
      職臨時工，名下無不動產，被上訴人斐金雪為越南人，無業，名下無等情，業
      據兩造陳明在卷，兩造對此亦不爭執；上訴人雖提出被上訴人丙○○之父親賴
      樹枝所有坐落台中市○區○○段０三五二地號土地面積九六一平方公尺應有部
      分一二三四八分之一九一０及同段三五二之一地號面積六八平方公尺應有部分
      一二三四八分之一九一０，但上述土地在未移轉登記與被上訴人丙○○前，仍
      為訴外人賴樹枝所有，又無證據證明屬被上訴人丙○○繼承之遺產。本院審酌
      上訴人所受傷情、痛苦程度、兩造之身分、地位、教育程度、經濟狀況等一切
      情狀，上訴人請求之精神慰撫金以十萬元為適當。
（四）減少勞動能力損失部分：上訴人主張從事模具設計另兼代書業務，平均每日收
      入最少二千五百元，自被毆打受傷後共計二十六天無法工作，損失減少收入六
      萬五千元等語，固據提出土地專業代理人開業執照、八十九年度執行業務收入
      未設帳電腦核定清單（均為影本）各一件、皇萬興有限公司工作證明書正本一
      張為證（原審附民卷第十五頁、九十一年訴字第三四六號卷第二十二、二十三
      頁）。經查：上訴人提出之上開電腦核定清單，僅載明其八十九年間從事土地
      代理人，各筆受託代辦業務，經稅捐稽徵單位核定結果，並不足以表明其從事
      上開業務，實際上每日工作所得情形。由其各筆受託代辦業務來源不一等情狀
      ，亦無足證明上訴人有何定期收益基礎。另訴外人皇萬興有限公司開立之證明
      書中，係載明「茲證明甲○○先生於民國八十八年至九十年期間確有在本公司
      從事模具設計師工作係以按件論酬，折合薪資每日工資約新台幣二千五百元整
      ，由於張君不屬本公司編制內員工，故報酬均以完成工作即現金給付不諱，特
      此證明」等語（原審九十一年訴字第三四六號卷第二十二三頁），足見上訴人
      縱有兼任該公司模具設計師業務，因係論件計酬，自不能以每日必有二千五百
      元收入為準。再者，上訴人所受傷害為牙齦撕裂傷、牙齒外力傷害、伴隨部分
      破裂和半脫位、左臉頰紅色瘀青八公分乘以六公分、左耳廓後紅色瘀青三公分
      乘以一公分、右耳廓後紅色瘀青零點六公分乘以零點二公分等，且就以口腔受
      傷部分而言，初期可能稍微影響講話的清楚，之後應無影響等情，已如前述，
      則上訴人所受上述臉頰與牙齒部位傷勢，與其從事土地代書辦理登記暨模具設
      計等業務，顯無影響工作能力致無法工作之情形。又上訴人既係從事論件計酬
      ，無須固定時間辦公之代書業務與模具設計，應可將就醫門診與工作業務時間
      酌予調整分配，其門診期間亦無再論減少收入之必要，是上訴人主張受有勞動
      能力損失，為無理由。
六、從而上訴人本於侵權行為損害賠償之法律關係，請求被上訴人連帶給付上訴人醫
    療費用一萬三千四百七十二元、就醫車資一千四百七十二元、非財產上損害十萬
　　元，合計十一萬四千九百四十四元（13472＋1472＋100000＝ 114944），及自起
　　訴狀繕本送達翌日即九十年十月二十日起至清償日止，按年息百分之五計算之利
　　息，洵屬正當，逾此部分之請求，即非有據。原審僅判命被上訴人連帶給付十一
　　萬三千九百七十二元及法定遲延利息，固無不合（被上訴人均未聲明不服），惟
　　原審所命被上訴人連帶給付之數額，不足十一萬四千九百四十四元即九百七十二
　　元（000000－000000＝ 972）部分，上訴人指摘原判決失當，求予廢棄，為有理
　　由，應由本院將原判決關於此部分予以廢棄，改判如主文第二項所示。至上訴人
　　之訴，超過十一萬四千九百四十四元部分，洵非有據，原審為上訴人敗訴之判決
　　，並駁回其假執行之聲請，亦無不合，上訴論旨，就此部分，指摘原判決失當，
　　求予廢棄，非有理由，應予駁回。
七、本件所命被上訴人再連帶給付部分，其金額未逾新台幣一百五十萬元，經本院判
    決後不得上訴第三審而告確定，無宣告假執行必要，併予鈙明。又本件事證已臻
    明確，兩造其餘攻擊防禦方法及舉證，核於判決結果無影響，毋庸逐一論述，均
    附此敘明。
八、據上論結，本件上訴為一部有理由，一部無理由，依民事訴訟法第四百六十三條
　　、第三百八十五條第一項、第四百五十條、第四百四十九條第一項、第七十九條
　　但書、第八十五條第二項，判決如主文。
中　　　華　　　民　　　國　　九十一　　年　　 十二　　 月　　　十　　　日
~B1民事第五庭審判長法　官　陳滿賢
~B2　　　　　　　　法　官　古金男
~B3　　　　　　　　法　官　邱森樟
右為正本係照原本作成。
不得上訴。
~B　　　　　　　  書記官　粘銘環
中　　　華　　　民　　　國　　九十一　　年　　 十二　　 月　　 十二　　 日
　　　　　　　　　　　　　　　　　　　　　　　　　　　　　　　　　　　　Ｂ
